臺灣臺南地方法院民事判決　　　　　　　94年度婚字第430號
原告即反訴被告　甲○○
被告即反訴原告　乙○○
右當事人間履行同居事件，被告即反訴原告提起離婚反訴，經
本院於民國94年8月30日言詞辯論終結，判決如下：
    主      文
被告應與原告同居。
訴訟費用由被告負擔。
反訴原告之訴駁回。
反訴訴訟費用由反訴原告負擔。
    事實及理由
壹、程序方面：
  一、按婚姻無效、確認婚姻成立或不成立、撤銷婚姻、離婚或
      夫妻同居之訴，得合併提起，或於第一審或第二審言詞辯
      論終結前，為訴之變更、追加或提起反訴；民事訴訟法第
      572條第1項定有明文。本件原告提起夫妻履行同居之訴，
      被告即反訴原告於本院言詞辯論終結前提起反訴離婚，符
      合於前揭法律規定，應准予提起反訴，合先敘明。
  二、被告未於最終言詞辯論期日到場，核無民事訴訟法第386
      條所列各款情形，爰依原告之聲請，由其一造辯論而為判
      決。
貳、實體方面：
  甲、本訴（履行同居）部分：
    一、本訴原告主張：兩造於民國89年1月30日結婚，婚後育
        有一子吳昭葦（民國89年11月27日生），夫妻感情初尚
        融洽，詎料自91年7月22日，被告外出上班後即未再返
        家，後來原告不斷要求被告回家，被告均不同意，爰提
        出戶籍謄本一份為證，聲明請求被告應與原告履行同居
        ，且訴訟費用由被告負擔。
  　二、本訴被告抗辯：
    （一）原告與被告係於89年1月30日結婚，夫妻感情初尚融
          洽，二個月後，原告以不易入眠為由即與被告分房，
          於孕期亦是，原告經常深夜未歸。原告與被告育有一
          子於89年11月27日生，子出生初期作息日夜顛倒原告
          更不願同房照顧。
    （二）原告以子即將出生缺錢用為由擅自於89年11月21日提
          領被告之存款新台幣二十五萬元，更於子出生後要求
          被告每月需支付薪資所得四分之三供家庭支出由原告
          支配。原告向被告提出倘不足支出保險費、買菜錢…
          可將婚前之存款提出備急…，被告為子著想而忍氣吞
          聲亦不敢回娘家或向姊妹借款、訴苦。原告變本加厲
          常向被告索取六萬元不等，聲稱親友借用等語，被告
          不願再提供原告揮霍，為此，原告強迫被告與子分離
          ，不讓被告接近子，且百般嫌棄、挑剔被告（嫌煮菜
          不能吃、處理家務笨拙、不會照顧小孩…），天天惡
          言相向，蓄意迫使被告離家，被告已多次被傷害，因
          言不合其意即拳打腳踢。
    （三）被告生活在恐懼、暴力及母子分離環境下，已不堪同
          居之虐待，實無法與原告共同生活。被告被迫忍痛離
          去，無奈難耐思而之苦，遂於91年8月2日休假返家，
          未料原告母親與已分居之大姊阻擋於門外，稱需經原
          告同意始得返家，且不讓被告見子。自91年7月22日
          至94年5月30日期間並無原告親友勸告被告，又被告
          與原告間已經多次溝通協調均失敗。原告之訴與事實
          不符。
    （四）夫妻組織家庭共同生活應互信、互敬、互愛、互諒，
          但原告動輒辱罵、拳腳相向，使被告長期身心受創備
          感壓力，精神長期飽受折磨，又得忍受母子分離之苦
          ，原告如此蠻橫無理，被告在此恐懼陰影下，夫妻實
          難再共同生活下去，爰聲明請求駁回原告之訴。
    三、兩造不爭執事項：
    （一）兩造於民國89年1月30日結婚，婚後育有一子吳昭葦
          （民國89年11月27日生）。
    （二）被告自91年7月22日外出上班後即未再返家。
    四、得心證之理由：
    （一）按夫妻互負同居之義務。但有不能同居之正當理由者
          ，不在此限，民法第1001條定有明文。
    （二）本件原告主張被告自91年7月22日，被告外出上班後
          即未再返家，後來原告不斷要求被告回家，被告均不
          同意等情，為被告所不爭執，惟以有前開不能同居之
          正當理由云云置辯，經查：
        (1)被告抗辯婚後二個月後，原告以不易入眠為由即與被
          告分房，於孕期亦是，原告經常深夜未歸，於子出生
          初期作息日夜顛倒原告更不願同房照顧云云，為原告
          所否認，並以子女剛出生時，兩造確實分房睡，惟當
          時係兩造協議，負責照顧小孩者，便無須作家事，故
          此乃夫妻間事務之分擔，並非被告離家之理由等語。
          查被告之抗辯，為原告所否認，被告復未舉證以實其
          說，已難信其主張為真，況縱被告抗辯為真，此為夫
          妻間得協調溝通之情事，被告自難據此即認已遭受原
          告不堪同居之虐待。
        (2)被告復抗辯原告以子即將出生缺錢用為由擅自於89
          年11月21日提領被告之存款新台幣二十五萬元云云，
          並提出中央信託局存摺存款取款憑條影本一份為證，
          惟為原告所否認，並以89年11月21日係被告自行提領
          二十五萬元給原告作家用等語，經查被告所提出之取
          款憑條僅可證明有取款之事實，然係何人取款？為何
          取款？均不得而知，而被告復未舉證以實其說，自難
          據此即認被告抗辯為真。
        (3)又被告再抗辯原告於子出生後要求被告每月需支付薪
          資所得四分之三供家庭支出由原告支配云云，為原告
          所否認，並以婚後家庭費用均由原告負擔，但原告之
          薪水並不夠支出，因原告薪水約三萬元，被告薪水約
          四萬元，當時兩造協議，原告每月拿二萬，被告每月
          拿三萬作為家庭生活費等語，經查，家庭生活費之支
          出亦是夫妻兩造得相互協調之事，亦難據此而認原告
          對被告施以不堪同居之虐待。
        (4)再者，被告復抗辯原告因言不合其意即對被告拳打腳
          踢云云，並提出診斷證明書影本一紙為證，惟為原告
          所否認，按診斷證明書僅可證明被告受有此傷，然該
          傷係何人所致？為何而致？均不得而知，況原告否認
          診斷證明書上之傷勢為其所致，而被告復未舉證以實
          其說，是被告此部份之抗辯，不足採信。
    （三）綜上所述，被告主張其受有原告不堪同居之虐待，有
          不能同居之正當事由，均因被告無法證明，而無法信
          為真實，本院斟酌被告並無拒絕履行同居之正當事由
          ，卻拒不返家與原告同居，從而，原告本於與被告間
          之夫妻關係，請求被告履行同居義務，即屬正當，應
          予准許。
  乙、反訴（離婚）部分：
      反訴原告主張遭受反訴被告動輒辱罵、拳腳相向，使反訴
      原告長期身心受創備感壓力，精神長期飽受折磨，又得忍
      受母子分離之苦，反訴被告如此蠻橫無理，反訴原告在此
      恐懼陰影下云云，均為反訴被告所否認，而反訴原告並無
      法證明受有反訴被告不堪同居之虐待，已如前述，是反訴
      原告之主張，並無理由。從而，反訴原告請求反訴原告與
      反訴被告離婚，並無理由，不應准許。
參、結論：原告之訴，為有理由；反訴原告之訴，為無理由；依
    民事訴訟法第385條第1項前段、第78條，判決如主文。
中　　華　　民　　國　　94　　年　　9 　　月　　13　　日
                      家事法庭    法  官　張  麗  娟
上為正本係照原本作成。
如對本判決上訴，須於判決送達後20日內向本院提出上訴狀。
中　　華　　民　　國　　94　　年　　9 　　月　　13　　日
                                  書記官　王  志  銘
